臺灣高等法院刑事判決
109年度侵上訴字第281號
上  訴  人  臺灣新北地方檢察署檢察官
上  訴  人  
即  被  告  林裕源
選任辯護人  廖乃慶律師
            李德正律師(法扶律師)          
上列上訴人因被告妨害性自主案件，不服臺灣新北地方法院於中
華民國109年8月5日所為108年度侵訴字第170號第一審判決（起
訴案號：臺灣新北地方檢察署108年度偵字第13828號），提起上
訴，本院判決如下：
    主  文
原判決撤銷。
乙○○對未滿十四歲之女子犯強制猥褻罪，共貳罪，各處有期徒刑
參年貳月、參年肆月。應執行有期徒刑肆年。
    事  實
一、乙○○原在新北市某國民中學（校名詳卷）員生消費合作社（
    下稱合作社）任職，知悉代號AD000-Z000000000女學生（民
    國00年0月生，真實姓名年籍詳卷，下稱甲 ）就讀該校國中
    2年級，而可預見其為未滿14歲之人，見甲 年幼可欺，基於
    對未滿14歲女子為強制猥褻之犯意，分別為下列行為：㈠於1
    07年12月間某日下午，在該校合作社內，趁甲 下課後前來
    購買食品，現場別無他人之機會，未徵得甲 之同意，強行
    將手從甲 衣領伸入，撫摸甲 胸部，而違反甲 之意願，對
    甲 為強制猥褻之行為。㈡嗣約7日後之某日下午，在同一處
    所，再趁甲 下課後前來購買食品，現場別無他人之機會，
    未徵得甲 之同意，強行將甲 衣服掀開，撫摸並吸吮甲 胸
    部，而違反甲 之意願，對甲 為強制猥褻之行為。嗣因甲 
    向社工人員透露上情，由社工人員陪同其報警處理，始偵悉
    上情。
二、案經甲 訴由新北市政府警察局中和分局報請臺灣新北地方
    檢察署檢察官偵查起訴。
　　理  由
壹、程序方面：
一、按司法機關所製作必須公示之文書，不得揭露被害人之姓名
    、出生年月日、住居所及其他足資識別被害人身分之資訊，
    性侵害犯罪防治法第12條第2項定有明文。本案屬性侵害犯
    罪防治法第2條第1項所定之性侵害犯罪，依上開規定，為保
    護被害人，避免揭露足資識別被害人身分之資訊，爰以代號
    、略稱代替告訴人甲  之姓名年籍及就讀學校等資料。
二、證據能力：
　㈠按被告以外之人於偵查中向檢察官所為之陳述，除顯有不可
    信之情況者外，得為證據，刑事訴訟法第159條之1第2項定
    有明文。其立法理由係以檢察官代表國家偵查犯罪、實施公
    訴，依法有訊問被告、證人、鑑定人之權，且實務運作時，
    偵查中檢察官向被告以外之人所取得之陳述，原則上均能遵
    守法律規定，不致違法取供，其可信性甚高，為兼顧理論與
    實務，乃規定被告以外之人於偵查中向檢察官所為之陳述，
    除顯有不可信之情況者外，得為證據。查被告及辯護人爭執
    證人甲  於偵訊時證述之證據能力(本院卷第85頁)，惟上開
    證述，為偵查中向檢察官所為之陳述，因甲 未滿16歲，依
    法不得令其具結，經檢察官於訊問前告以應據實陳述等語，
    此觀筆錄記載明確(偵13828卷第35頁、57頁)，檢察官已恪
    遵法律程序規範，且未見有何不法取供，或甲 有何違反自
    由意志而為陳述之情事，依該偵訊筆錄客觀上製作之原因、
    過程及其功能等，並無「顯有不可信之情況」。且甲 嗣於
    原審審理時，業經傳喚到庭進行交互詰問，被告之對質詰問
    權已獲確保，調查已屬完足，依上開說明，自有證據能力。
　㈡此外，本院認定犯罪事實所憑之供述證據及非供述證據，檢
    察官、被告及辯護人於本院準備程序均同意作為本案證據（
    本院卷第85至87頁），且迄本院言詞辯論終結前均未聲明異
    議，無證據足認係公務員違背法定程序所取得，亦無顯不可
    信或不得作為證據之情形，經本院於審判期日依法進行調查
    提示，均有證據能力。至於未經本院採為證明被告有罪之資
    料，無庸贅予探究其證據能力，合先敘明。
貳、實體方面：
一、認定事實所憑之證據及理由：
  ㈠訊據上訴人即被告乙○○對於其原在甲 就讀學校之合作社任職
    ，曾於上述時間地點、以上述手法對甲 為猥褻之行為等情
    ，固坦承不諱，惟矢口否認有何對未滿14歲女子為強制猥褻
    之犯行，辯稱：我有徵得甲 之同意，沒有違反甲 之意願，
    且不知甲 當時未滿14歲等語。
  ㈡經查：
　⒈被告原在甲 就讀學校之合作社任職，曾於107年12月間某日
    ，在該校合作社內將手從甲 衣領伸入，撫摸甲 胸部；嗣約
    7日後之某日，在同一處所將甲 衣服掀開，撫摸並吸吮甲 
    胸部，而先後2次對甲 為猥褻之行為等情，為被告坦承不諱
    （原審卷第49頁、177頁、本院卷第123頁），核與證人即告
    訴人甲 於原審審理時之指證情節相符（詳下述），且有指
    認犯罪嫌疑人紀錄表可稽（偵13828卷第17至19頁），此部
    分事實首堪認定。
  ⒉關於被告先後2次猥褻甲 之經過情形，證人即告訴人甲 於偵
    訊時證稱：我當時不認識被告，只是打算去買東西，被告一
    手拿東西，一手招我過去，我走進合作社櫃檯裡面，被告的
    手就直接從上往下伸進我內衣裡面摸我胸部，當時旁邊沒有
    其他同學，我就站著讓他摸，這是我上完第7節課，於下午4
    點下課後去合作社發生的事，我不必上第8節課。第2次發生
    的時間跟第1次一樣(指第7節下課後)，這次被告有把我的衣
    服掀開，吸我的胸部，我不知道如何反抗，因為當時學校還
    在上課(指第8節課)，沒有其他人等語（偵13828卷第39至40
    頁）。嗣於原審審理時證稱：我一開始不認識被告，是去合
    作社買東西吃才認識的，被告曾碰觸我的胸部，我記得是國
    2，當日下午4點多的時候，合作社裡面沒有其他人，被告總
    共摸我2次，第1次是突然摸我的胸部，我被嚇到。第2次在
    合作社裡被告也是突然用手伸進去碰觸我的胸部，此外還有
    用嘴吸，將我的衣服從下面掀到上面，我當時被嚇到，所以
    沒有任何反應等語（原審卷第159至171頁）。經核甲  前後
    指訴之主要情節均屬一致，考量甲 與被告本不認識，無仇
    隙可言，觀諸上開指訴內容，未刻意誇大渲染被告有何強暴
    、脅迫等強制性手段，已難認有攀誣之虞。且徵諸被告於偵
    訊時所供：甲 所就讀學校的學生有些要上到第8節，但沒有
    參加輔導課的學生上完第7節就放學了，107年12月間甲 是
    在第7節下課後過來合作社，拿了東西就走，我去把她抱住
    ，碰到她的胸部，但不是故意，後來也是在12月某日，我就
    伸手到甲 內衣裡面摸她胸部，我不要回想這麼齷齪的事情
    ，甲 講的我一概都承認等語（偵13828卷第48頁），其自始
    未提及於接觸甲 身體之前，有何徵詢甲 意見之情形，且於
    知悉甲 指訴非合意下，仍表明一概承認，足徵被告係利用
    甲 第7節下課後前來合作社，而學校仍在上第8節課，現場
    僅被告與甲 獨處之環境下，未經徵詢並取得甲 之同意，即
    直接對甲 為上述猥褻之行為，亦與甲 所述情節相合。佐以
    甲 當時年僅13歲，且於案發前甫因另案於107年10月25日至
    臺北醫學大學部立雙和醫院精神科進行心理衡鑑結果（此雖
    非針對本案所為之精神鑑定，但與本件案發時間甚為接近，
    自可作為判斷甲 當時身心狀態之依據），確認「個案目前
    整體認知表現落於輕度障礙範圍，雖能夠學習具體與簡單的
    概念，但對各類概念內容在理解與運用上皆會出現明顯的困
    難；……在情緒行為方面，可發現個案因認知能力不佳，且正
    值青春期階段，對人際互動以及各樣事物皆充滿好奇與期待
    ，故在與他人互動中較難區別好壞，對人際訊息常難以理解
    」等情，有新北市政府家庭暴力暨性侵害防治中心108年6月
    25日新北家防綜字第1083325061號函附之心理衡鑑報告可參
    （偵13828不公開卷第18至22頁），則依甲  當時身心狀態
    ，其突然間遭受被告下手猥褻，因受限於年齡及認知、理解
    人際訊息等能力，縱未有積極之反抗言行，亦難認係默示同
    意之舉。綜上，足以擔保甲 之指訴屬實，據此堪認被告先
    後2次均係趁甲 下課後前往合作社購買食品，現場別無他人
    之機會，未經徵詢並取得甲 之同意，即強行下手對甲 為上
    述猥褻之行為。被告最初於警詢時謊稱完全沒有撫摸甲 胸
    部(偵13828卷第9頁)，已見其虛，嗣於坦承確有對甲 為猥
    褻行為後，雖空言辯稱有徵得甲 之同意云云，但就所謂徵
    詢之過程，於偵訊時係稱：甲 每次來拿東西，我跟甲 說如
    果妳要拿東西那我摸妳好不好，甲 說好(偵13828卷第49頁)
    ；於原審準備程序時稱：我問甲 可以嗎，甲 可以(原審卷
    第49頁)；於本院準備程序則稱：第2次我有明確問甲 可不
    可以撫摸她，甲 說可以云云（本院卷第84至85頁），前後
    所述亦有不合之處，相較之下，自以甲  之上開指訴為可採
    。又被告先後2次對甲 為猥褻行為之前，並未約定將給予甲
     任何財物，而是在猥褻行為結束之後，始先後交付餅乾、
    新臺幣1百元給甲 等情，亦據甲 證述明確（原審卷第164頁
    、166至167頁），故上開財物應僅屬被告犯後搪塞籠絡之用
    ，難認與猥褻行為間有何對價關係可言，更無從憑以認定已
    經徵得甲 之同意。被告所辯有徵得甲 之同意云云，核屬卸
    責之詞，不足採信。
　⒊按刑法第224條所稱「其他違反其意願之方法」，係指該條所
    列舉之強暴、脅迫、恐嚇、催眠術以外，其他一切違反被害
    人意願，妨害被害人意思自由之方法而言，不以類似於所列
    舉之強暴、脅迫、恐嚇、催眠術等足以壓抑被害人性自主決
    定權之其他強制方法為必要。又刑法第227條第2項對於未滿
    14歲之男女猥褻罪，係指行為人與未滿14歲之男女「合意」
    為猥褻行為而言，對未滿14歲男女為猥褻行為，苟非出於雙
    方合意，自不得論以該條項之罪（最高法院102年度台上字
    第2233號判決參照）。被害人為7歲以上未滿14歲，屬民法
    規定之限制行為能力人者，理論上雖有表達是否合意為性交
    或猥褻行為之意思能力，惟仍應基於保護被害人之角度，依
    具體個案情形，判斷行為人所為是否出於雙方合意，倘依具
    體事證難認出於雙方合意者，縱令未達強暴、脅迫、恐嚇等
    強制手段，仍屬「其他違反其意願之方法」（最高法院99年
    度第7次刑事庭會議決議亦同此意旨）。本案告訴人甲 於案
    發時年僅13歲，被告係趁甲 下課後前往合作社購買食品，
    現場別無他人之機會，未經徵詢並取得甲 之同意，即強行
    下手對甲 為上述猥褻之行為，已見前述。考量被告年逾60
    歲，與甲 本不認識，彼此無感情基礎可言，對於甲  前往
    合作社之目的僅係購物而已，當無不知之理。詎被告為逞一
    己性慾，不顧甲 當時年幼，身心發展未臻成熟，竟於未經
    徵詢並取得甲 同意之情況下，在學校合作社內，強行對甲 
    為上述猥褻之行為，且依被告於原審審理所供，其前後2次
    撫摸甲 胸部之時間，均持續達1分多鐘（原審卷第181頁）
    ，非僅單純趁甲 不備之瞬間碰觸而已，且足以引起一般人
    之性慾，其自始有對甲 強制猥褻之主觀犯意及客觀行為，
    且足以妨害甲 之意思自由，均屬灼然。而甲 當時年幼，自
    我警戒及防衛能力本較不足，況依前述心理衡鑑結果可知其
    整體認知表現落於輕度障礙範圍，與他人互動中較難區別好
    壞，對人際訊息常難以理解等情，已見前述，則縱令甲 遭
    受性侵害時未有積極之反抗言行，且於第1次遭受性侵害後
    ，因有購物需求而仍前往合作社以致遭受第2次性侵害，均
    無明顯違反情理，自無從憑以推論被告所為並未違反甲 之
    意願。被告空言辯稱沒有違反甲 之意願，辯護人則以甲 當
    時未有反抗言行、第1次遭被告猥褻後仍隻身前往合作社等
    由，主張本案不構成強制猥褻等語（本院卷第85頁、125頁
    ），均不足採。
　⒋甲 為94年0月生，案發時13歲，有代號與真實姓名對照表可
    憑（偵13828不公開卷第3頁）。被告當時在甲 就讀學校之
    合作社任職，依其於偵訊時所供：甲 每天都會來拿政府提
    供的早餐，她是第1個或第2個來拿，所以我對她有印象，我
    知悉甲 是國2等語（偵13828卷第48、49頁），佐以甲 當時
    在校所穿著之制服、運動服上衣及外套，其上繡有數字，可
    以辨識入學年度，進而得知案發時之級別乙情，有衣物照片
    可憑（原審卷第71頁彌封袋內），足認被告當時確實知悉甲
     為該校國中2年級學生。而依我國現行學制，國民小學之在
    學年齡為6至未滿12歲，國民中學之在學年齡為12至未滿15
    歲，為公眾所週知，被告為具備通常智識程度之成年人，自
    承案發時已在甲 就讀學校之合作社任職6年（偵13828卷第8
    頁），既知悉甲 當時是國中2年級學生，則對於甲 當時年
    齡可能尚未滿14歲乙情，自不容諉為不知。其於預見甲  年
    齡可能尚未滿14歲之下，仍執意對甲 為上開犯行，主觀上
    有對未滿14歲女子為強制猥褻之犯意，亦屬明確。被告空泛
    辯稱不知甲 當時未滿14歲云云，為避重就輕之詞，難認可
    採。至於甲 經心理衡鑑結果，雖認有輕度智能障礙，惟其
    行為外觀顯示精神狀態佳，且會持續提出問題期待回應（偵
    13828不公開卷第20頁），並無證據足認甲 係受該障礙影響
    而不能或不知抗拒，亦難遽認被告有對精神障礙或其他心智
    缺陷之人犯罪之犯意，附此敘明。
  ㈢從而，本案事證明確，被告犯行堪以認定。
二、論罪科刑及撤銷改判之理由：
　㈠核被告所為，係犯刑法第224條之1、第222條第1項第2款之對
    未滿14歲女子為強制猥褻共2罪（事實欄一㈠、㈡各成立1罪）
    。該罪係以被害人年齡未滿14歲為其特別處罰要件，依兒童
    及少年福利與權益保障法第112條第1項但書規定，無須再依
    同條項前段規定加重其刑。就事實欄一㈡部分，被告於密切
    接近之時間內，在同一處所，撫摸、吸吮甲 胸部，各舉動
    之獨立性極為薄弱，顯係基於單一犯意接續所為，此部分為
    接續犯，僅論以一罪。起訴書固漏論被告此次撫摸甲  胸部
    ，惟與已起訴部分既有接續犯之實質上一罪關係，為起訴效
    力所及，本院應併予審究。所犯上開2罪，犯意各別，行為
    互殊，應分論併罰。
　㈡原審論罪科刑，固非無見。惟查：被告未經徵得甲 之同意，
    強行對未滿14歲、身心發展未臻成熟之甲 為猥褻行為，足
    以妨害甲 性自主意思之自由，縱令未達強暴、脅迫、恐嚇
    等強制手段，仍屬違反甲 之意願，而應論以刑法第224條之
    1、第222條第1項第2款之加重強制猥褻罪，業經本院論述如
    前。原判決未詳予勾稽認定，以甲 所述其當時因被嚇到而
    沒有任何反應等語，並謂卷內無被告違反甲 意願之補強證
    據，認被告不成立強制猥褻，論以刑法第227條第2項之罪，
    難認允當。被告仍持前詞，否認犯行，所辯均不足採，亦經
    本院論駁如上，其上訴為無理由。檢察官提起上訴，指摘原
    判決之論罪不當，為有理由，應由本院撤銷改判之。
　㈢爰審酌被告當時在國民中學之合作社任職多年，不思謹守分
    寸，為滿足一己性慾，竟趁甲 下課後前來購買食品，現場
    別無他人之機會，先後2次實行上開犯行，對甲 身心發展造
    成無可磨滅之傷害；於偵訊及審理時雖坦承部分犯行，且表
    明有與甲 和解之意願，然因雙方就賠償金額及付款方式尚
    未達成共識，迄未成立和解，有告訴代理人之陳報狀可參（
    本院卷第127頁）；並考量犯罪之動機、目的、行為手段、
    告訴人方面之意見，兼衡被告之教育程度、工作收入情形、
    家庭生活狀況（本院卷第124頁）等一切情狀，就被告所犯
    事實欄一㈠、㈡所示2罪，分別量處如主文第二項所示之刑。
    並審酌被告所犯2罪之罪名相同，每次犯罪之方法、過程、
    態樣亦相近，前後相隔時間，被害人為同一人，其行為所呈
    現之人格特質及整體惡害等，予以綜合評價，兼衡刑罰經濟
    及恤刑之刑事政策，酌定其應執行刑如主文第二項所示。
據上論斷，應依刑事訴訟法第369條第1項前段、第364條、第299
條第1項前段，刑法第224條之1、第222條第1項第2款、第51條第
5款，判決如主文。
本案經檢察官鄧媛、邱稚宸提起公訴，檢察官詹啓章提起上訴，
檢察官卓俊吉到庭執行職務。
中　　華　　民　　國　　110 　年　　1 　　月　　14　　日
              　　刑事第六庭    審判長法　官  劉方慈
                                      法　官  許曉微
                                      法　官  朱嘉川
以上正本證明與原本無異。
如不服本判決，應於收受送達後20日內向本院提出上訴書狀，其
未敘述上訴之理由者並得於提起上訴後20日內向本院補提理由書
（均須按他造當事人之人數附繕本）「切勿逕送上級法院」。
                                      書記官  尤朝松
中　　華　　民　　國　　110 　年　　1 　　月　　15　　日
附錄本案論罪科刑法條全文：
中華民國刑法第224條
對於男女以強暴、脅迫、恐嚇、催眠術或其他違反其意願之方法
，而為猥褻之行為者，處6月以上5年以下有期徒刑。
中華民國刑法第224條之1
犯前條之罪而有第222條第1項各款情形之一者，處3年以上10年
以下有期徒刑。
中華民國刑法第222條
犯前條之罪而有下列情形之一者，處7年以上有期徒刑：
一、二人以上共同犯之者。
二、對未滿十四歲之男女犯之者。
三、對精神、身體障礙或其他心智缺陷之人犯之者。
四、以藥劑犯之者。
五、對被害人施以凌虐者。
六、利用駕駛供公眾或不特定人運輸之交通工具之機會犯之者。
七、侵入住宅或有人居住之建築物、船艦或隱匿其內犯之者。
八、攜帶兇器犯之者。
前項之未遂犯罰之。